臺灣高等法院刑事判決
110年度上易字第1576號
上  訴  人  
即  被  告  王閔正  





上列上訴人因竊盜案件，不服臺灣新北地方法院109年度易字第1
100號，中華民國110年5月7日所為之第一審判決（起訴案號：臺
灣新北地方檢察署109年度偵緝字第1353號），提起上訴，本院
判決如下：
    主  文
上訴駁回。
    事  實
一、緣王閔正、張博鈞分別為新北市○○區○○路0段000號0樓出租
    套房房號179、176之承租房客。王閔正得知張博鈞白天在外
    工作，不在分租套房內，竟意圖為自己不法之所有，基於侵
    入住宅竊盜之犯意，於民國108年9月22日6時30分許至同日2
    2時13分許之間某時許，侵入張博鈞承租之176號套房內（侵
    入住宅部分，未據告訴），徒手竊取張博鈞所有放置在梳妝
    台抽屜內之現金新臺幣（下同）4000元及該套房所附由張博
    鈞管領使用而掛在牆上之電視機1台，得手後旋即逃逸。嗣
    張博鈞於同日22時許返回本案套房發現房內現金及電視機遭
    竊隨即報警，員警通知鑑識小組至現場勘查採證，於176號
    套房內之機上盒表面之手指灰塵抹痕處採得檢體，送請新北
    市政府警察局鑑驗比對，上開檢體之DNA-STR型別與該局檔
    存之王閔正DNA-STR型別相同，進而循線查悉上情。
二、案經張博鈞訴由新北市政府警察局中和分局移送臺灣新北地
    方檢察署檢察官偵查起訴。
    理  由
壹、證據能力之說明
一、按被告以外之人於審判外之言詞或書面陳述，除法律有規定
    者外，不得作為證據。又被告以外之人於審判外之陳述，雖
    不符合刑事訴訟法第159條之1至第159條之4之規定，但經當
    事人於審判程序同意作為證據，法院審酌該言詞陳述或書面
    陳述作成時之情況，認為適當者，亦得為證據；當事人、代
    理人或辯護人於法院調查證據時，知有同法第159條第1項不
    得為證據之情形，而未於言詞辯論終結前聲明異議者，視為
    有前項之同意。刑事訴訟法第159條第1項及第159條之5分別
    定有明文。本件檢察官、上訴人即被告王閔正就本件卷內被
    告以外之人於審判外之陳述，均未爭執證據能力（見本院卷
    第188至189頁），且迄言詞辯論終結前均未聲明異議，經本
    院審酌該等證據之作成情況，核無違法取證或其他瑕疵，認
    均適為本案認定事實之依據，依刑事訴訟法第159條之5規定
    ，均有證據能力。
二、又本件認定事實引用之卷內其餘非供述證據（詳後述），並
    無證據證明係公務員違背法定程序取得，依同法第158條之4
    規定反面解釋，均有證據能力。
貳、實體部分
一、認定事實所憑之證據及理由：
    訊據被告固坦承於108年間承租179號套房，並曾進入告訴人
    張博鈞承租之176號套房內等事實，惟否認有何竊盜犯行，
    辯稱：我跟房東吳紫媚曾進去過告訴人的房間，一定會有指
    紋的，但是說我偷電視，一定要有監視器畫面，我也沒有拿
    錢，什麼證據都沒有，就說我竊盜；不是我偷的，我只有跟
    房東去過告訴人房間一次，其他時間都沒進去過；吳紫媚說
    的不是事實，因為我欠她房租，她已經犯法了，可能因為她
    想掩蓋她犯法的事實，所以她才說我站在門口看，沒有進去
    房內云云。經查：
(一)告訴人與被告於108年9月間分別承租176號、179號套房，及
    告訴人承租之176號套房於同年9月22日6時30分許至同日22
    時13分許之間某時許，遭人侵入房內竊取告訴人所有之現金
    4000元即套房所附由告訴人所管領使用之電視機1台等事實
    ，業據告訴人於警詢、原審之證述及本案分租屋管理者吳紫
    媚於原審證述在卷（見偵卷第7頁至第9頁，原審卷第79至87
    頁、93、95頁、109至115頁），並為被告所是認（見偵緝卷
    第43、44頁，原審審易卷第200頁，原審易字卷第63頁），
    且有現場照片（見偵卷第27至29頁）附卷可稽，上述事實，
    首堪認定。
(二)觀之上開現場照片（見偵卷第27頁至第29頁），可知176號
    套房於108年9月22日發現遭竊時，本案分租屋1樓大門未遭
    破壞，176號套房之房門及門鎖亦未被破壞，僅該套房內牆
    壁上遺留掛架而無電視機，梳妝台之抽屜內凌亂，機上盒移
    置於梳妝台上，該機上盒上有灰塵及手指灰塵抹痕等情。又
    告訴人於108年9月22日早上出門後，至同日夜間始返回本案
    套房，亦有該層樓樓梯間往套房出入口之監視錄影畫面截圖
    在卷可查（見偵卷第23頁至第25頁）。且員警通知鑑識小組
    至現場勘查採證，於176號套房內之機上盒表面之手指灰塵
    抹痕處採得檢體，經送請新北市政府警察局鑑驗比對，檢體
    之DNA-STR型別與新北市政府警察局檔存之被告DNA-STR型別
    相同，有勘察採證同意書、扣押物品清單（轉移棉棒1支）
    及新北市政府警察局108年11月1日新北警鑑字第1082061137
    號鑑驗書在卷可證（見偵卷第17頁至第19頁、原審審易卷第
    79頁），可見告訴人使用之176號套房內機上盒存有被告之
    生物跡證。
(三)告訴人於警詢證稱：我於108年9月22日22時13分下班回家時
    ，發現掛在租處牆壁上的電視機整個不見，還有旁邊的抽屜
    被人翻得亂七八糟，抽屜裡放的現金原本有5000元，我檢查
    後只剩1000元；我最後一次看到被竊物品是同日6時30分許
    ，當時電視機還在牆上，我出門前也有整理抽屜裡的發票，
    我確定現金還在抽屜裡，後來我就出門上班，出門前我忘記
    鎖門，房間的鑰匙只有我跟房東有，我是1個人租屋居住，
    現場只有7樓電梯口有監視器等語（見偵卷第7頁至第9頁）
    ，並於原審證稱：108年9月22日被竊當天我出門前，本案套
    房內的平板電視是掛在牆上，機上盒是擺在電視的上面，機
    上盒的尾部是靠著牆壁，跟電視機放在一起；被竊之前那幾
    天我的鑰匙不見，我出門後，房內只有關上，但未上鎖，當
    天我晚上下班回家，我一開門進去，我就發現電視不見，機
    上盒改放在我的梳妝台上，機上盒的擺放位置有被移動，且
    不是我移動的，我又看我的抽屜，抽屜有被翻動，原本整理
    好的發票都已攤開了，抽屜裡放的4000元現金也不見了，電
    視是房東的，我租房子時就附在家具裡，我發現遭竊後先打
    給房東，接著打給派出所，房東當晚沒有來，隔日才來，警
    察是當場就來，鑑識小組當場就來採證，鑑識小組說在機上
    盒有採集到不清楚的指紋；176號套房的窗戶設有鐵窗，鐵
    窗都沒有被切割彎曲或破壞的情形，不可能有人從鐵窗、窗
    戶進來房間；我在分租處有見過被告，有跟被告交談過，被
    告曾到我的套房門前跟我講話，但我不曾讓被告進入我房內
    等語（見原審卷第109頁至第115頁）。是由告訴人前揭證述
    可知，176號套房內機上盒於告訴人當天出門之前原係放置
    在掛於牆壁之電視機上、尾部靠著牆壁，竊案發生後，遭人
    移置到梳妝台桌上，堪認竊取上開電視機及現金之竊嫌，應
    有挪動並觸摸前揭機上盒。又依告訴人於原審證稱：我不曾
    讓被告進入我的套房內等語（見原審卷第115頁），與吳紫
    媚於原審證稱：我不曾帶其他人進入176號套房，也沒有允
    許被告能夠進入176號套房等語（見原審卷第82頁）相符，
    佐以被告於偵訊亦供稱：我不認識告訴人，沒進去過7樓的
    分租套房，我不知道告訴人承租套房內為何會有我的生物跡
    證等語（見偵緝卷第44頁），是以被告不認識告訴人，並於
    偵訊否認曾進入告訴人使用之176號套房，而告訴人及吳紫
    媚均證述未曾同意或讓被告進入176號套房等情，足徵被告
    並無進入176號套房之正當事由。
(四)被告嗣於原審供稱：我曾進入告訴人承租之176號套房內動
    手翻查各處找錢等語（見原審易字卷第63頁），且該套房內
    機上盒存有被告之生物跡證，顯見被告於告訴人發現其承租
    套房內現金及電視機遭竊前，確曾進入176號套房內翻動房
    內物品並找尋現金。綜上各情，被告並無進入176號套房之
    正當事由，其未經告訴人或本案分租屋管理者吳紫媚之同意
    ，擅自進入176號套房內挪動、觸摸前揭機上盒，並翻動房
    內物品找尋現金，嗣告訴人於108年9月22日22時13分許，發
    現本案套房遭人侵入竊取現金、電視機，並佐以被告於偵訊
    供稱：若有生物跡證認為是我偷竊的話，我沒意見等語（見
    偵緝卷第44頁），是被告未經告訴人或本案分租屋管理者吳
    紫媚之同意，擅自進入告訴人承租之176號套房，苟非被告
    侵入176號套房內竊取上開現金、電視機，而被告於竊取之
    過程中，因挪動、觸摸前揭機上盒而留下存有其DNA-STR型
    別相同之生物跡證外，殊難想像該生物跡證係以何種方式留
    存於該機上盒上，應認被告為同日6時30分許至同日22時13
    分許之間某時許，侵入176號套房竊取現金4000元及電視機1
    台之人。
(五)被告於原審固辯稱：176號套房裡面留有我的指紋，是因為
    曾有一次房東吳紫媚帶我進去176號套房，她告訴我，告訴
    人說把要交房租的錢留在房間的某個地方並叫吳紫媚去找，
    因為不知道錢放在哪裡所以要找，吳紫媚沒有說要找多少錢
    ，吳紫媚找我進去房間，是因為她需要證人以證明有找到錢
    或沒找到錢，我跟吳紫媚都有進入該套房裡面，一開始是吳
    紫媚在找錢，後來櫃子比較高，吳紫媚摸不到，她請我幫忙
    打開找找看，後來我就自己雞婆開始到處找，吳紫媚見狀並
    沒有制止我，我跟吳紫媚有動手翻查各處找錢，最後錢都沒
    有找到，我先步出房門，再來是吳紫媚云云（見原審易字卷
    第63頁），並於本院辯稱：我跟房東有曾經進去過告訴人的
    房間，一定會有指紋的；不是我偷的，我只有跟房東去過一
    次他房間，其他時間都沒進去過云云（見本院卷第188頁）
    。惟被告於偵訊供稱：我住在新北市○○區○○路0段000號0樓
    很久了，這是我自己承租的，該樓有7、8戶分租套房，我沒
    有進去人家家裡拜訪過；我不知道為何他人家中有我的生物
    跡證云云（見偵卷第43頁至第44頁），嗣於原審先稱：房東
    曾有帶我進去告訴人的房間，我不知道房東為何要帶我進去
    告訴人的房間云云（見原審審易卷第200頁），後又改稱：
    我及房東都有進去告訴人房間裡面找錢，房東叫我幫她找錢
    ，房東告訴我，告訴人跟房東說他有把要交的房租留在房間
    某個地方，叫房東去找云云（見原審易字卷第63頁、第257
    頁），足徵被告就是否曾進入告訴人承租之本案套房及進入
    該套房之原因等項，供述前後不一，則被告於原審供述房東
    曾帶我進去告訴人房間云云，已難採信。又依吳紫媚於原審
    證述：告訴人承租176號套房時，我曾有在告訴人不在的情
    況下，進入告訴人的房間，是告訴人叫我進去176號套房拿
    租金，告訴人告訴我已經將要交租的錢放在房間抽屜，我進
    入該套房後看到只有1個梳妝台有抽屜，我就打開抽屜有拿
    到錢，是7000元；這樣的情況有2次，因為有時候我會碰不
    到告訴人，時間為於108年7月間及108年8月間各1次，於108
    年7月間進去176號套房拿房租時，我請被告在176號套房房
    間門口等我，用意是做個見證，我並沒有允許被告能夠進去
    176號套房，我也沒有見到被告進來該套房裡面，至於108年
    8月間那次只有我自己1個人；108年7月間那次，我並沒有請
    被告幫忙打開櫃子找看看的事情等語（見原審卷第77頁至第
    88頁）；告訴人於原審亦證稱：我曾將租金放在固定地方讓
    吳紫媚去拿，就是請吳紫媚到我房間的抽屜去拿，我知道吳
    紫媚去我房間拿房租時，曾有叫別人在門口看，吳紫媚進房
    間時有跟我電話聯絡，有說她有找哪一間房間的人看，我並
    未允許其他人進去拿房租，其他人只是作見證的功能，不可
    以進入也不可以接觸我房間的東西等語（見原審卷第107頁
    至第115頁），足見被告辯稱其曾與吳紫媚一同進入176號套
    房找房租云云，與吳紫媚、告訴人證述之事實明顯不符，衡
    以一般將物品放置在房間內請他人取走，自以告知所放之具
    體位置較為合理，不告知具體位置而任由他人在房間內隨意
    翻找，實違反常情，應以吳紫媚、告訴人所述情節較為可信
    ，被告上開所辯情節，與常情不符，自難憑採。至被告辯稱
    ：因其積欠房租，所以吳紫媚為不實陳述云云，惟吳紫媚在
    本案分租屋大樓公司擔任會計人員，並兼職擔任分租套房之
    管理人，每月報酬3000元，其與被告之間並無仇恨糾紛等情
    ，業據吳紫媚於警詢、原審證述在卷（見原審審易卷第257
    頁，原審易字卷第80、81頁），是被告縱有積欠房租未繳，
    吳紫媚或房屋出租人依法進行催繳即可，衡情吳紫媚當無故
    為不實陳述誣陷被告之必要，被告上開辯解，顯悖於常情，
    亦不足採。
(六)本案新北市○○區○○路0段000號0樓出租套房僅7樓樓梯間有監
    視器，業據告訴人於警詢證述在卷（見偵卷第9頁），並有
    該樓梯間案發當天之監視錄影畫面截圖在卷可參（見偵卷第
    23頁至第25頁），足見告訴人承租之176號套房門口並未裝
    設監視器，而該7樓樓梯間之監視器鏡頭亦難以拍攝告訴人
    承租176號套房門口出入情形。然被告在上述出租套房居住
    相當時間，其應對於現場出入口及監視器設置情形甚為瞭解
    ，則被告進入告訴人承租之176號套房竊取電視機藏放他處
    後，自有可能於案發後翌日或其他時間，或從其他通道或方
    式伺機將電視機搬離現場，以避免案發當日為7樓樓梯間之
    監視器所拍攝而使竊行被發現。是縱使本案分租屋7樓樓梯
    間之監視器未有案發當日竊嫌搬動電視機之畫面，仍難以此
    逕認被告無侵入告訴人承租之176號套房內竊取現金及電視
    之事實，被告辯稱：說我偷電視，一定要有監視器畫面云云
    ，亦難為被告有利之認定。另被告於本院聲請對被告、吳紫
    媚及告訴人實施測謊鑑定（見本院卷第123、190頁），欲證
    明吳紫媚於原審之證述不足採信，然本件除告訴人及吳紫媚
    之證述外，並有前開各項證據為佐，足認本件待證事實已臻
    明瞭，被告聲請測謊鑑定，核無調查必要，併此敘明。
(七)綜上所述，被告所辯各節並不可採，本案事證明確，被告竊
    盜犯行堪以認定，應依法論科。
二、論罪：
(一)按所謂住宅乃指人類日常居住之場所；所謂侵入，係指未得
    允許，而擅自入內之意，倘非公共場所或公眾得出入之場所
    而無權居住或無故進入，均不失為侵入（最高法院76年台上
    字第2972號、101年度台非字第140號判決意旨參照）。告訴
    人承租之176號套房，為其日常起居之場所，被告未得告訴
    人之允許而進入該套房內竊取財物，自屬侵入住宅竊盜。是
    核被告所為，係犯刑法第321條第1項第1款之侵入住宅竊盜
    罪。
(二)被告前因⑴犯竊盜罪（10罪）、詐欺取財罪（11罪）等案件
    ，經原審以99年度易字第20058號判處有期徒刑六月（10罪
    ） 、五月（18罪）、四月確定；另因犯施用第二級毒品等
    案件，經原審以99年度簡字第2860號判處有期徒刑5月確定
    ；並以99年度簡字第3134號判處有期徒刑三月確定，上開各
    罪刑，經原審100年度聲字第856號裁定定應執行有期徒刑四
    年六月確定，於103年3月5日假釋出監並付保護管束，於104
    年1月2日假釋期滿，未經撤銷假釋，其未執行之刑以已執行
    論；⑵又於104年間因施用第二級毒品案件，經原審以104年
    度審簡字第1306號判處有期徒刑五月，上訴後，經原審104
    年度簡上字第582號駁回上訴而確定，於105年7月7日易科罰
    金執行完畢；⑶復於105年間因施用第二級毒品等案件，先經
    原審以105年度審簡字第854號判處有期徒刑六月，上訴後，
    經原審105年度簡上字第807號駁回上訴而確定；又經原審以
    105年度審簡字第2490號判處有期徒刑六月確定，再因詐欺
    案件，經原審以105年度簡上字第868號判處有期徒刑四月確
    定；嗣上開各罪刑，經原審106年度聲字第1545號裁定定應
    執行有期徒刑一年三月確定，於106年12月27日易科罰金執
    行完畢。以上各情，有本院被告前案紀錄表在卷可按，被告
    於受有期徒刑執行完畢後，五年內故意再犯本件有期徒刑以
    上之罪，為累犯。依司法院釋字第775號解釋文義及理由，
    係指構成累犯者，不分情節，一律加重最低本刑，於不符合
    刑法第59條所定要件之情形下，致生行為人所受之刑罰超過
    其所應負擔罪責之個案，不符罪刑相當原則、比例原則。於
    此範圍內，在修正前，為避免發生上述罪刑不相當之情形，
    法院就該個案應裁量是否加重最低本刑；依此，該解釋係指
    個案應量處最低法定刑，又無法適用刑法第59條在內減輕規
    定之情形，法院應依此解釋意旨裁量不予加重最低本刑。本
    院審酌被告前有多次竊盜犯罪紀錄，仍再犯本案罪質相同之
    罪，顯見被告對刑罰反應力乃屬薄弱，參諸司法院釋字第77
    5號解釋之意旨等一切情狀後，認如加重其法定最低度本刑
    ，尚不至於使其所受的刑罰超過其所應負擔之罪責，爰依刑
    法第47條第1項規定，加重其刑。
三、維持原判決之理由：
　  原審以被告之罪證明確，適用刑法第321條第1項第1款、第4
    7條第1項，並審酌被告不思以正當途徑獲取財物，侵入他人
    分租套房內任意竊取他人財物，顯無尊重他人財產權之觀念
    ，並考量其犯罪之動機、目的、手段、竊得財物之價值，考
    量其犯後否認犯行，且於本案並未與告訴人達成和解或調解
    ，兼衡其國中畢業之教育程度、從事貨運理貨員工作、其家
    庭經濟狀況、告訴人之意見等一切情狀，量處被告有期徒刑
    八月。復說明：未扣案之4000元、電視機1台，為被告本案
    犯罪所得，依刑法第38條之1第1項前段、第3項規定宣告沒
    收，於全部或一部不能沒收或不宜執行沒收時，追徵其價額
    。核其認事用法並無違誤，量刑亦稱妥適。被告上訴否認侵
    入住宅竊盜犯行，並無理由，其上訴應予駁回。　　　　
據上論斷，應依刑事訴訟法第368條，判決如主文。
本案經檢察官蕭方舟到庭執行職務。
中　　華　　民　　國　　111 　年　　1 　　月　　27　　日
                  刑事第二庭    審判長法　官  遲中慧
                                      法　官  李世華
                                      法　官  楊志雄
以上正本證明與原本無異。
不得上訴。
                                      書記官  林昱廷
中　　華　　民　　國　　111 　年　　1 　　月　　27　　日
附錄：本案論罪科刑法條全文
中華民國刑法第321條
犯前條第一項、第二項之罪而有下列情形之一者，處六月以上五
年以下有期徒刑，得併科五十萬元以下罰金：
一、侵入住宅或有人居住之建築物、船艦或隱匿其內而犯之。
二、毀越門窗、牆垣或其他安全設備而犯之。
三、攜帶兇器而犯之。
四、結夥三人以上而犯之。
五、乘火災、水災或其他災害之際而犯之。
六、在車站、港埠、航空站或其他供水、陸、空公眾運輸之舟、
    車、航空機內而犯之。
前項之未遂犯罰之。